臺灣高等法院刑事判決
108年度原上訴字第118號
上  訴  人  
即  被  告  董文呈  


選任辯護人  張必昇律師(法扶律師)                        
上  訴  人  
即  被  告  柯欣宏  



選任辯護人  丁聖哲律師(法扶律師)                        
上列上訴人因殺人未遂案件，不服臺灣桃園地方法院106年度原
訴字第9號，中華民國108年5月28日第一審判決（起訴案號：臺
灣桃園地方檢察署105年度調偵字第1844號），提起上訴，本院
判決如下：
    主  文
上訴駁回。
    事  實
緣林○潼（原名林○如，真實姓名年籍詳卷）與甲○○於民國104 年
1 月20日凌晨，一同在桃園市○鎮區○○路0 段000 號歐遊汽車旅
館207 號房休息、玩遊戲，甲○○因施用愷他命、不明毒品及吸笑
氣而導致精神恍惚，無法控制自己行為，欲擁抱林○潼，為林○潼
所拒絕，林○潼緊急以旅館房間電話向在同一汽車旅館111 號房
之李文瑜（業經判決公訴不受理確定）求救，李文瑜旋轉知同房
之丙○○、乙○○、曾柏翰（判決公訴不受理確定）及另2 名姓名、
年籍不詳之成年男子，其等乃共同基於傷害之犯意聯絡，由丙○○
、乙○○及該2 名身分不詳之男子攜帶西瓜刀、球棒各2 支，與李
文瑜、曾柏翰，於同日凌晨4 時12分許一同至該汽車旅館207 號
房，嗣一行人抵達該汽車旅館207 號房後，適見甲○○追逐林○潼
，李文瑜徒手抓住甲○○之手欲阻止未果，反遭甲○○揮打，丙○○、
乙○○及另2 名身分不詳之男子，均可預見持銳利之刀械揮砍，或
持質地堅硬之球棒猛力敲擊人體之頭部、背部及四肢等部位，均
足以造成各該部位組織嚴重受創、失血，導致死亡之結果，竟為
逞一時之怒氣，仍在上開認識下，逾越原先共同傷害甲○○之犯意
，提昇為縱使甲○○遭球棒或西瓜刀砍擊頭部、背部及四肢等部位
恐使各該部位嚴重受創失血而致死亦不違背其本意之殺人不確定
故意，而共同基於殺人之犯意聯絡，分持西瓜刀、球棒棍朝甲○○
背部、手部、頭部（含臉部）連續砍擊，曾柏翰、李文瑜、林○
潼則在旁觀看，致甲○○當場倒臥於地並受有眼球挫傷、結膜出血
、眼瞼及眼周區之挫傷、眼前房出血、玻璃體出血、右眼撕裂傷
6cm 、左胸背10cm、6cm 、臀部3cm 撕裂傷、左前臂撕裂傷併肌
肉神經傷、右眼最佳矯正視力為萬國視力0.01之傷害後即行離去
，幸因歐遊汽車旅館員工察覺呼叫救護車緊急將甲○○送醫救治，
始未生死亡之結果。
    理  由
一、本案作為認定事實所引用被告以外之人於審判外之供述證據
    ，均未經當事人及辯護人於言詞辯論終結前聲明異議，本院
    審酌各該證據資料製作時之情況，亦無違法不當及證明力明
    顯過低之瑕疵，依刑事訴訟法第159條之5規定，認均有證據
    能力。
二、訊據上訴人即被告丙○○固坦承有於前揭時間夥同被告乙○○等
    人至上址歐遊汽車旅館207 號房，其等並分持西瓜刀、球棒
    毆打告訴人甲○○，致其受有前揭傷勢；另上訴人即被告乙○○
    固坦承有於前開時間前往上揭207號房，惟均矢口否認有何
    殺人未遂犯行，被告丙○○辯稱：因為告訴人打我女友李文瑜
    ，我很生氣就出於傷害之意思持西瓜刀砍告訴人的背部，我
    沒有要殺死他的意思云云；被告乙○○辯稱：我沒有動手打告
    訴人，我只是被叫去現場，我進房後就把李文瑜、林○潼帶
    離房內云云，經查：
  ㈠被告乙○○、丙○○有於前開時、地分別持刀揮砍告訴人，有下
    列證據可資證明，分述如下： 
  ⒈告訴人於偵訊時證稱：有位林芷芸（即林○潼之別名，下同）
    在104 年1 月19日晚間跟我說她很悶，要我去歐遊汽車旅館
    陪她，我大概於當日晚間9 時30分到歐遊汽車旅館207 號房
    ，現場原本有3名女子在場，後來只剩我和林芷芸，林芷芸
    請要我再找朋友來，我就打電話請陳宗泰過來，林芷芸於翌
    （20）日凌晨也聯絡綽號「小魚」的朋友從歐遊汽車旅館的
    另一個房間過來，因我有施用愷他命、咖啡包及吸笑氣，所
    以精神恍惚，當下我不知道對林芷芸做了什麼，事後陳宗泰
    有跟我說我對他們玩過火了。又我當時閃神只有看到很多人
    ，但自己醒不過來，等到有意識的時候，就看到員警跟救護
    員。事後曾柏翰、林芷芸、小魚、小魚男友、林芷芸男友等
    人有來找我和解，且林芷芸男友自稱是他持刀砍我，曾柏翰
    還跟我說有2 人拿刀砍我，刀子是那2 人帶過去的；另外還
    有1 個我不記得名字的男子，其中1 名說他有持刀，其他人
    有帶棍棒。至於曾柏翰是稱他有在場，但什麼都沒有做，並
    說是他叫陳宗泰呼叫救護車的，陳宗泰也有跟我說曾柏翰有
    在場，是曾柏翰請他叫救護車的等語；於原審審理時證稱：
    我有於104年1 月20日凌晨4時許在桃園市○鎮區○○路0 段000
    號歐遊汽車旅館207號房內遭人毆打。當天因我有施用愷他
    命、咖啡包及吸笑氣，所以恍神，只記得有本來房內有我、
    陳宗泰、林○潼，後來有名女子開門，就一群人衝進來打我
    ，因當下我視覺模糊、看不清楚，對於該日有無人持刀、棍
    無辦法確認，直到警察扶我起來，我才感覺到痛，到醫院後
    才醒過來，當時流很多血，經醫師診斷受有眼球挫傷、結膜
    出血、眼瞼及眼周區之挫傷、眼前房出血、玻璃體出血、右
    眼撕裂傷、左胸背、臀部撕裂傷、左前臂撕裂傷併肌肉神經
    傷，我的右眼戴眼鏡矯正也無法恢復。而我前開於偵訊時所
    陳述，關於曾柏翰等人來找我和解，都是實在的；另外在警
    詢中我提到在和解時，我有問被告乙○○是否有持刀砍我，被
    告乙○○表示是他與另1 人各拿1把刀的部分也是屬實的。又
    在談和解過程中，曾柏翰有說他也在房間，只有在旁邊觀看
    的等語（少連偵字卷二第21、22頁，原審卷二第109 至115 
    頁）。可徵告訴人就其原先與陳宗泰、林○潼在前開房內，
    突有一群人進入房內，然其因施用毒品及吸笑氣，導致精神
    恍惚而無法辨識當下之情況，直至員警到場時意識才稍加恢
    復，嗣曾柏翰等人前來與其和解等節，證述一致，核無瑕疵
    。
  ⒉證人陳宗泰於偵訊時證稱：我與告訴人、林○潼於104 年1 月
    20日都在上址歐遊汽車旅館207 號房，告訴人和林○潼當時
    原本在房內玩遊戲，之後告訴人神智不正常，林○潼很害怕
    ，但告訴人還是想抱住她，我也有攔告訴人，後來林○潼便
    打電話給他朋友，並在電話中喊救命，過10分鐘後，印象中
    有5、6個男生在動手，他們總共拿2支刀、2支棒球棍，刀子
    是西瓜刀，他們拿刀揮砍跟毆打，另有2 個男生在旁邊看，
    原來在場的林○潼跟後來進來的女生也都在房間內，看著告
    訴人被打，告訴人手先被砍到，告訴人即開始跑，之後就被
    砍到背部，持棍棒的人則往告訴人頭部毆打，我當時雖有在
    房內施用愷他命及吸笑氣，但因當日施用量不多，所以還是
    有意識，且看到都是血，我整個嚇醒。我記得曾柏翰有在場
    ，因他是帶頭進來的人，且其他人在打告訴人時，他就站在
    我旁邊看，至於那2 名女子也一直在旁觀看，直到快打完時
    ，那2名女子才先離開，其他男子則打到告訴人一動都不動
    後就離開，離開前曾柏翰叫我打119 等語；於原審審理時證
    稱：我有於前開時、地看到告訴人被人攻擊。當天告訴人跟
    林○潼在玩遊戲，後來林○潼不想玩了，告訴人則強硬的找她
    玩，但林○潼不願意，我有去攔告訴人，又之後就有一群人
    衝進來房內，我記得差不多10人左右，是林○潼開門，而曾
    柏翰先進來，後面有2 個人各持西瓜刀，還有人持棒球棒，
    是2 支或3 支棒球棒現在不記得，對方大約持續毆打10、20
    分鐘後就離開了，當時我看到告訴人的臉一直流血，房間的
    地板也都是血。當天究竟誰持刀或棍棒，因房間沒有開燈只
    有小夜燈所以看不清楚，但我確定曾柏翰在場，我先前不認
    識他，但他是帶頭的，當天他並沒有動手，我是先認體型，
    他胖胖的，且案發後曾柏翰一直有透過朋友找我，要講本案
    的事情，但我都沒有回應。又當天我有施用愷他命及吸笑氣
    ，但我不是第一次施用毒品了，所以我對毒品的容忍程度比
    較高等語（調偵字卷第25頁反面至26頁反面，原審卷二第11
    6 至123 頁），可徵證人陳宗泰就於前開時、地，告訴人與
    林○潼在玩遊戲，惟告訴人失控而冒犯林○潼，嗣有一群人由
    曾柏翰帶頭進入房內，並分持西瓜刀、球棒毆打告訴人後離
    去等節，所致一致，而無瑕疵。
  ⒊證人即共犯丙○○於偵訊及原審審理時證稱：林○潼於104年1 
    月20日凌晨打電話給在同在一汽車旅館111 號房的李文瑜說
    被告訴人非禮、喊「救命」，當時我、被告乙○○、李文瑜、
    曾柏翰，還有一些我忘記名字的人共約7 、8 人都在該汽車
    旅館111 號房休息，李文瑜告訴我們有關林○潼的情況，要
    我們去救林○潼，而曾柏翰本來就喜歡林○潼，所以我們7 、
    8 人一起去，但曾柏翰沒有給什麼指示，而我不知道該汽車
    旅館207 號房內有多少人，就先去朋友的車上拿西瓜刀插於
    腰際間，不清楚何人亦另持西瓜刀，其他人則是拿球棒約2 
    、3 支，於同日凌晨4 時許，到該汽車旅館207 號房，我們
    幾乎同時進去，只是曾柏翰走在第一個，我們進房間就看到
    告訴人在追逐林○潼，李文瑜過去跟告訴人講話，告訴人作
    勢要打李文瑜，我便將插於腰際間之西瓜刀取出，砍告訴人
    的背部、臀部，告訴人拿鋼瓶起來揮舞，被告乙○○拿球棒擋
    鋼瓶，球棒因此掉了，所以他沒拿球棒打告訴人的頭，改拿
    我的西瓜刀去砍告訴人，我就沒有砍了，我看到乙○○很大力
    地砍告訴人的手，後來又朝告訴人的臉部直接砍下去，其他
    部分我不清楚，就算我們有帶2 支西瓜刀過去，我記得只有
    我帶去的那支刀有使用而已，至於何人持球棒打告訴人我忘
    記了。又曾柏雖然有在場，但他沒有動手也沒有指示我們要
    如何攻擊告訴人等語（少連偵字卷二第55至58、75至77頁，
    原審卷二第124 頁至第129頁反面）。
  ⒋證人即共犯李文瑜於偵訊時證稱：我於104 年1 月19日晚間
    本來在上址歐遊汽車旅館111 號房休息，待到翌日凌晨4 時
    12分，在同一汽車旅館207 號房的友人林○潼打房間電話給
    我，她一直喊救命，請我們去救她，後來我跟丙○○、乙○○和
    另2 名我不認識的男子，一起到該汽車旅館207 號房，我一
    進去時就看到告訴人、林○潼、陳宗泰在房裡，告訴人失控
    一直追逐林○潼，我原本就認識告訴人，他當時看起來跟平
    常不太一樣，我就抓著他的手請他清醒一點，他卻把我的手
    甩開，並打我的頭，使我跌倒，丙○○看到告訴人打我時，就
    跟告訴人吵起來。又事發後我有與告訴人談過和解，曾柏翰
    、被告乙○○、丙○○也有在場，被告乙○○有承認自己手上有拿
    東西打人，當場承認有打人的就是被告乙○○及丙○○等語（少
    連偵字卷二第45至47頁）。
  ⒌證人即共犯少年林○潼於警詢時證稱：我的別名是林芷芸，我
    有於104年1 月20日有在前揭汽車旅館之207號房，我忘記進
    入該房的時間，我原先在附近的房間內與友人喝酒，喝累了
    才進入該房間找朋友聊天，約2 個小時後朋友先走了，因我
    心情不好就連絡告訴人來跟我聊天，之後告訴人還有找陳宗
    泰來，告訴人前面都很正常，但喝了咖啡包後就開始對我毛
    手毛腳，我覺得他要對我做什麼，我要用房間內的電話聯絡
    李文瑜來找我，遭告訴人撥落不讓我打，陳宗泰看到後要阻
    止告訴人也阻擋不住，是我硬推開告訴人才脫困，我馬上打
    給李文瑜，要她來找我等語（少連偵字卷卷一第32、33頁）
    。
  ⒍證人陳育慈於警詢、偵訊時證稱：我是告訴人的母親，案發
    後有接獲對方要求和解，但我沒有答應。當時是綽號「小胖
    」的曾柏翰帶頭來講和解的事，和解時他有說當天在場的人
    有帶刀跟棍棒，且他於離開時也有請陳宗泰幫忙叫救護車，
    而來談和解的人除了曾柏翰外，被告乙○○、丙○○及李文瑜等
    人也有在場，總共有8 個人，其中還有2 個人，警察沒有給
    我指認，所以我也認不出來，我辨識不出的那2個人中，1人
    說有持刀，另1人則稱係有當日有持棍棒打。另外，被告乙○○自己有講說他有拿刀等語（少連偵字卷一第57至60，少連
    偵字卷二第23、24頁）。
  ⒎審酌證人陳宗泰僅係就其前揭親身經歷、見聞而為陳述，且
    其僅恰為在場旁觀之人而與本件訴訟毫無利害關係，衡情豈
    有恣意虛構不實證詞之必要，復其所陳告訴人因施用毒品而
    神智不清，對林○潼有騷擾之舉，林○潼因而撥打電話求援乙
    情，核與證人林○潼、李文瑜前揭證述一致；另其所證，告
    訴人遭數人持刀、棍攻擊，且當時曾柏翰亦有在場，然其僅
    係在旁觀看之情，除與告訴人指陳其受有刀傷相符外，亦核
    與證人丙○○前開所證情節吻合；甚徵諸告訴人及證人陳育慈
    前揭證述，曾柏翰於事發後洽談和解之時，係有提及其當日
    在場，然僅在旁觀看而未動手毆打之情狀，亦與證人陳宗泰
    證述之情全然吻合。此外，證人陳宗泰指稱該日係有約10人
    進入房內，且該群人共攜帶2支刀、2支球棍等節，除與證人
    陳育慈前開所證洽談和解之時，有約8 人前來大致吻合，更
    與原審勘驗該日汽車旅館之監視錄影畫面所為之勘驗筆錄，
    其所顯現於案發即104 年1 月20日凌晨4時許，陸續有9人進
    入207號房車庫之情狀相符（原審卷二第37頁），並與告訴
    人於警詢中陳稱，被告乙○○於洽談和解時，表明有2 支刀、
    2支棍棒等語一致（少連偵字卷一第50頁），已徵證人陳宗
    泰前開證述非虛。
  ⒏被告乙○○固以前詞置辯，惟其所辯係帶李文瑜、林○潼先行離
    開而於全程於房外云云，核與證人李文瑜於偵訊時證稱：被
    告乙○○把我跟林○潼帶到房外後，立即跑回該207號房內之情
    迥異（少連偵字卷二第46頁），其之辯詞，已難遽採。況被
    告乙○○持刀攻擊告訴人乙節，除據證人丙○○前開指證明確外
    ；復徵諸告訴人、證人陳育慈前揭均證述被告乙○○於洽談和
    解時，自承有持刀攻擊告訴人，甚證人李文瑜亦稱，被告乙○○有於和解時承認有持東西毆打告訴人等語。審酌被告乙○○
    亦坦認確有前往洽談和解，且被告乙○○於警詢時即稱，其與
    證人李文瑜為朋友關係，彼此並無糾紛嫌隙（少連偵字卷一
    第13頁），則證人李文瑜豈有虛構不實證詞攀誣被告乙○○之
    必要，已徵告訴人、證人陳育慈、李文瑜前開證述非虛。復
    且，依被告乙○○辯稱，其並無參與打人，更不了解房內發生
    何事云云，如此，其既與本案無涉，又有何前往參與和解，
    更坦認持刀攻擊告訴人自陷己於不利境地之必要。此外，案
    發後經員警在上址汽車旅館207 號房採集血跡，送內政部警
    政署刑事警察局鑑定結果，其中編號12-1棉棒血跡（採自浴
    室洗手臺上）、編號13-2衛生紙（採自客廳地上）標示0000
    0000處血跡DNA-STAR塑別檢測結果均為混合型，研判混有2 
    人DNA ，主要型別均與告訴人DNA型別相符，該15組型別在
    臺灣地區中國人口分布之機率為7.85×10（負22次方）; 次
    要型別檢出同一男性DNA-STR 型別，該型別經輸入本局去氧
    核醣核酸資料庫比對結果發現與高雄市政府警察局左營分局
    102 年2 月22日送檢「建檔案」之被告乙○○DNA 型別相符，
    該10組型別在臺灣地區中國人分布機率預估為1.31×lO（負1
    3次方）等情，有內政部警政署刑事警察局鑑定書104 年4月
    16日刑生字第1040008350號鑑定書在卷可稽（少連偵字卷一
    第82頁至第83頁反面），可知在案發現場浴室洗手臺、客廳
    地上之衛生紙，除告訴人之血跡外，亦混合有少量被告乙○○
    之血跡，則若被告柯欣呈甫進入房內，隨即離去，又豈會於
    浴室、客廳2 處均遺留其之血液，甚其血液更與告訴人血液
    混雜，該等客觀情狀核與被告乙○○之辯詞相悖，且足以推知
    被告乙○○於告訴人遭人持刀攻擊時係有在場，並與告訴人係
    有近距離肢體上之接觸，足資佐證證人丙○○證稱，被告乙○○
    係有持刀攻擊告訴人之情非虛。至被告丙○○於本院審理時固
    辯以，係其於案發前1日騎乘機車摔車受有擦傷，才會在案
    發現場留有血跡云云，遑論被告乙○○於警詢時，明確陳稱其
    並無受傷之情事等語明確（少連偵字卷一第15頁），已徵其
    前後供述情節不一、迥異；甚苟為事發前1日所受之擦傷，
    又豈會於案發時留下鮮血，更與告訴人之血液混雜之情，其
    之辯詞，更係悖於情理，而難採信。
  ⒐被告乙○○之辯護人固為其辯以，證人丙○○、陳宗泰之證述矛
    盾，而難遽採云云。稽之其等所證情節，可知證人丙○○證稱
    ，刀子本來係其持有，其持刀攻擊後告訴人後，被告丙○○遂
    自其手中取走該西瓜刀，並持之攻擊告訴人，顯與證人陳宗
    泰前開證稱，持刀及持球棍攻擊告訴人之人，自始為相同之
    人，有所扞格。惟審酌證人陳宗泰業已陳稱，當下僅有開小
    夜燈，其僅能辨識帶頭之曾柏翰外，就持刀、棍者為何人無
    法辨別明確，已徵事發時現場光線並非充足；加以，在場之
    人眾多、混亂，甚證人陳宗泰更陳稱，告訴人遭人持西瓜刀
    砍傷後，即開始跑、閃躲，然仍遭人分持刀、棍棒群毆，因
    告訴人血流很多，其有嚇醒等語，而參照事發後之現場照片
    所示（少連偵字卷一第148至177頁），可見房內甚為凌亂，
    且告訴人之血液更遍佈房內四處，足見證人陳宗泰所陳，告
    訴人遭攻擊後欲閃躲、跑離之情非虛，則以照明並非明亮，
    且係數人攻擊告訴人，期間告訴人更有移動、閃躲，甚證人
    陳宗泰見告訴人血流不止而受到驚嚇之情狀以觀，是其無法
    精確辨別告訴人遭受攻擊之全部細節，無悖常情。反觀證人
    丙○○同為下手攻擊告訴人之人，其即在被告乙○○身旁，當能
    就被告乙○○之動向、舉止較能清楚、精確之見聞，且其所證
    被告乙○○本持球棒進入房內乙情，核與被告乙○○供述情節吻
    合；甚者，被告乙○○確有持刀揮砍告訴人，已據本院詳述如
    前，是證人丙○○又有何特意捏虛，係其先持刀揮砍告訴人，
    被告乙○○再行持其手中之刀械攻擊告訴人之必要，是認證人
    丙○○所證之情非虛。辯護人另辯以告訴人及證人陳育慈就被
    告乙○○等人洽談和解乙事，所陳情節有所不一云云，惟觀諸
    告訴人、證人陳育慈前開證述情節，可知其等就被告乙○○於
    協商和解時，坦承持刀攻擊乙舉，所證情節吻合，核無辯護
    人所指之情。至被告辯護人另辯稱，證人陳宗泰於原審時即
    稱，房內之血跡均為告訴人所有，別無他人之血跡存在云云
    ，惟該房內確實遺留有被告乙○○之血跡，已於前述；況斯時
    燈光昏暗，且依前開鑑定結果可證，被告乙○○當日所流之血
    液不多，甚該日係告訴人遭被告乙○○等人持刀攻擊，並流下
    大量之血液，則證人陳宗泰因而認房內所遺留之血跡均為告
    訴人所有，亦核與常情無違，辯護人所指，核屬無稽。
  ⒑被告丙○○就其有於前揭時、地持刀揮砍告訴人之情，於偵訊
    、原審及本院審理時均坦認不諱（少連偵字卷二第76頁，原
    審卷一第126頁，本院卷第170頁），核與告訴人前揭指訴、
    證人陳宗泰上開證述情節吻合，亦堪認定。是依證人陳宗泰
    所證情節，可徵斯時係有數人分持2之西瓜刀、2支棍棒毆打
    告訴人，復參照證人陳育慈前揭證稱，於和解時另有2名男
    子承認當日在場並分持刀、球棍之情暨證人李文瑜前揭證述
    之情，是告訴人於前開時日在該207號房內休息、玩遊戲之
    時，因施用愷他命及不明毒品致精神恍惚，無法控制自己行
    為，欲擁抱林○潼，為林○潼所拒絕，林○潼緊急以旅館房間
    電話向在同一汽車旅館111 號房之李文瑜求救，嗣曾柏翰等
    人進入房內，且於證人李文瑜上前欲阻止告訴人未果，反遭
    推擠、攻擊，被告丙○○、乙○○及2名不詳男子因而分持刀、
    棍毆擊告訴人之情，洵堪認定。
  ㈡曾柏翰、李文瑜及林○潼於告訴人遭被告乙○○等人西瓜刀、棍
    棒毆打之際，其等均在該房內，分述如下：
  ⒈觀諸曾柏翰於警詢、偵訊及原審審理時供稱情節，均否認該
    日係有在場云云，固與被告乙○○供稱、證人李文瑜證述情節
    吻合（少連偵字卷一第14頁反面、47頁），然審酌被告乙○○
    、證人李文瑜於偵查、原審審理時均為同案之被告，與本案
    訴訟顯有利害關係，其等所陳情節是否毫無偏頗之虞，殊非
    無疑，況被告乙○○更為諸多虛構之詞，已如前述。反觀證人
    陳宗泰與本件並無利害衝突，僅為單純之旁觀者，其明確指
    陳曾柏翰係有在場，核與被告丙○○供稱情節吻合，審酌曾柏
    翰該日若未在場，被告丙○○有何攀誣其有在場之動機；復參
    以曾柏翰亦自承，確有前去與告訴人洽談和解，其固陳稱，
    僅係單純協助被告柯欣呈等人云云，然其所陳之情，核與告
    訴人、陳育慈前揭所證情節相悖；甚者，證人陳宗泰前揭所
    述，曾柏翰於離去時，係有請其叫救護車之情，與告訴人前
    開證稱，曾柏翰於和解時，表示其該日有叫證人陳宗泰呼叫
    救護車等語吻合，足證證人陳宗泰該等陳述非虛，是曾柏翰
    於事發之時，確有在場，洵堪認定。
  ⒉李文瑜、林○潼就其等於該日係在207號房房外之電梯口等待
    ，未見聞房內發生何事云云，固陳述一致（少連偵字卷一第
    33、47頁）。然除與證人陳宗泰所證情節相悖，且李文瑜所
    陳之情，未可盡信，已於前述；復且，其等均有前往參與告
    訴人洽談和解乙事，業據告訴人前揭證述明確，復與李文瑜
    所陳情節吻合。審酌本件係肇因於告訴人施用毒品後，致其
    精神恍惚，進而對林○潼為騷擾、冒犯舉止，林○潼始才向友
    人李文瑜求援，苟其等確為單純在房外等候，就告訴人遭毆
    打乙事甚未在場見聞，又豈會特意前往與告訴人洽談和解，
    其等所述悖於情理，而難採信。至被告丙○○雖亦陳稱，李文
    瑜、林○潼均在房外等候，然參酌其於偵訊時即稱，本件先
    前係有勾串之情（少連偵卷一第58頁），甚其與李文瑜於事
    發之時為男女朋友關係，復據被告丙○○、李文瑜陳述一致，
    足徵其該等陳述，純為迴護李文瑜之詞，礙難採信，是李文
    瑜、林○潼瑜事發時，係有在場見聞乙節，亦堪認定。
  ㈢刑法上殺人與傷害罪之區別，應以加害人有無殺意為斷，以
    戕害他人生命之故意，著手於刺殺之實行而未發生死亡之結
    果，為殺人未遂；倘無使人喪失生命之故意，僅在使其身體
    、健康受到傷害，則為傷害罪，二罪皆發生傷害之結果，祗
    其主觀犯意及身體傷害程度不同而已。被害人所受傷害之程
    度及部位，固不能據為認定有無殺人犯意之唯一標準，但被
    害人所受傷害之程度、部位，及加害人之下手情形如何，於
    審究犯意方面，仍不失為重要參考。又按殺人或殺人未遂與
    傷害之區別，應以加害人有無殺意為斷，不能因與被害人原
    無宿怨，即認為無殺人之故意。而確定行為人有無殺人犯意
    時，亦應綜合行為人下手輕重、次數、兇器種類、攻擊之部
    位、其行為動機、原因、被害人受傷部位是否致命、傷痕多
    寡、嚴重程度如何等事實，為符合論理法則與經驗法則之論
    斷。且行為人對於構成犯罪之事實，明知並有意使其發生者
    ，為故意，行為人對於構成犯罪之事實，預見其發生而其發
    生並不違背其本意者，以故意論，刑法第13條第1 項、第2
    項分別定有明文。前者採希望主義，稱之為直接故意或確定
    故意，後者採容認主義，稱之為間接故意或不確定故意，兩
    者情形有別。準此，若行為人為犯罪行為時，對其行為可能
    致生死亡結果之發生雖非積極希望其實現，惟主觀上有死亡
    結果之預見，而死亡結果之發生又不違背其本意時，仍屬故
    意範圍。經查： 
  ⒈被告丙○○、乙○○原僅為前往救援林○潼，其等固攜帶西瓜刀、
    棍棒等物，然衡情前往之初至多僅為教訓、傷害告訴人之意
    。惟告訴人遭被告丙○○、乙○○及另2 名男子持西瓜刀、球棒
    砍擊後送醫治療，經診斷其眼球挫傷、結膜出血、眼瞼及眼
    周區之挫傷、眼前房出血、玻璃體出血、右眼撕裂傷6cm 、
    左胸背10cm、6cm 、臀部3cm 撕裂傷、左前臂撕裂傷併肌肉
    神經傷、右眼最佳矯正視力為萬國視力0.01之傷害等情，業
    經告訴人指陳明確，復有診斷證明書2 紙、長庚醫療財團法
    人林口長庚紀念醫院108 年1 月2 日長庚院林字第10710512
    54號函在卷可憑（少連偵字卷一第80-1、81頁，原審卷二第
    204 頁），觀證告訴人之眼球挫傷、結膜出血、眼瞼及眼周
    區之挫傷、眼前房出血、玻璃體出血、右眼撕裂傷等傷勢型
    態觀之，應係遭鈍器敲擊臉部（即頭部正面）及以鋒利刀刃
    砍擊臉部（眼睛部位）所致，審酌被告丙○○、乙○○及前開不
    詳之2名男子，用以砍擊告訴人之西瓜刀為刀刃鋒利之金屬
    製品；另所持毆打告訴人之球棒亦屬質地堅硬之鈍器，在客
    觀上顯均足以危害他人生命、身體之安全，甚頭部更屬人體
    之重要、脆弱部位，被告丙○○、乙○○及該2名男子均為一般
    智識正常之成年人，對於持用該西瓜刀、球棒砍擊、毆打人
    體之頭部、背部及四肢等部位，足以造成該等部位組織嚴重
    受創、失血，並導致死亡之結果，當可預見。又衡酌被告丙○○、乙○○於偵、審程序中均未提及曾持球棒毆擊告訴人，且
    參以證人陳育慈前揭證稱，另名男子於和解時自承持球棒攻
    擊告訴人乙節以觀，僅得認定係在場之其他男子持球棒毆打
    告訴人。則以被告丙○○、乙○○持刀揮砍告訴人，復參照證人
    陳宗泰於偵訊時所證：告訴人的手先被砍到，告訴人就開始
    跑，第2 刀就在告訴人背部，背部被砍後，告訴人就拿鋼瓶
    亂揮，持棍棒的人不斷毆打告訴人的頭部，數人就繼續砍、
    毆擊告訴人等語（調偵字卷26頁），審酌證人陳宗泰前揭證
    述，核與告訴人所受之傷勢全然吻合，已徵其所陳非虛。可
    知被告丙○○、乙○○與另2 名男子分持西瓜刀、棍棒持續揮砍
    、毆擊告訴人，更多有攻擊告訴人之頭部，且稽之證人陳宗
    泰於警詢時更稱：刀子朝告訴人上半身砍殺，我看到的畫面
    幾乎刀刀見骨，有想殺死告訴人之感覺；另被告丙○○於偵訊
    時亦稱，被告乙○○砍的力道很猛烈等語；復被告丙○○於偵訊
    時尚供稱：當時的棒球棍已經裂掉，球棍是鋁製，前端被打
    彎了等情（少連偵字卷一第54頁反面，少連偵字卷二第39、
    77頁），益見當時持刀揮砍、持球棍毆擊告訴人之力道甚為
    猛烈。此外，證人陳宗泰上揭證稱，告訴人血流滿地乙節，
    證諸案發現場採證照片編號40至50、89至91、104 至106 、
    174、175 、181 至186 、193 至196 照片（少連偵字卷一
    第129 頁反面至132 頁、142 頁正、反面、145 頁反面、14
    6 、163 頁正、反面、165 、166 、168頁正、反面）所示
    ，該汽車旅館207 號房內之床上棉被、枕頭、地板上佈滿大
    片血跡，怵目驚心，可見當時告訴人遭被告丙○○、乙○○等人
    砍傷後確實大量失血。準此，被告丙○○、乙○○既然可預見以
    西瓜刀、球棒砍擊毆打人之頭部、背部及四肢等部位，極可
    能導致各該部位嚴重受損及大量出血死亡之結果，卻與同行
    男子分持刀、球棍，持續攻擊告訴人，致其受有前揭嚴重傷
    勢，並大量出血，顯與一般傷害行為迥異，是被告丙○○、乙○○，顯然已由傷害之犯意提升為殺人之不確定故意，而與另
    2 名男子有殺人之犯意聯絡及行為分擔，洵堪認定。
  ⒉公訴意旨固認被告乙○○、丙○○與曾柏翰、李文瑜具有前揭殺
    人不確定故意之犯意聯絡云云。而曾柏翰、李文瑜瑜事發之
    時均有在場，已據本院論述如前，惟衡酌本件是肇始於林○
    潼遭告訴人冒犯而求援，曾柏翰、李文瑜始前往上開房內欲
    營救林○潼，且依證人陳宗泰所證、被告丙○○前開供稱情節
    ，可知曾柏翰該日僅係走在最前頭，然其實際上並無發號司
    令，或以任何眼神、言語、行動指揮被告丙○○、乙○○及另2 
    名男子持西瓜刀、球棒砍擊、毆打告訴人；另李文瑜亦僅徒
    手抓住證人甲○○之手欲阻止其追逐林○潼，然反遭告訴人揮
    打，此後僅在場觀看，並無動手，復無協助將告訴人架住，
    以利被告丙○○、乙○○及另2 名男子以西瓜刀或球棒攻擊告訴
    人等足以表徵其等對於被告丙○○、乙○○及另2 名男子之殺人
    犯行亦有預見，並予容認之舉等情，則在無任何積極確切之
    證據，足資證明李文瑜、曾柏翰與被告丙○○、乙○○及另2 名
    男子有何事前殺人之謀議或殺人之共同犯意聯絡之情況下，
    自無從遽認其等具有殺人之不確定故意。惟審酌依一般西瓜
    刀及球棒之外觀長度，李文瑜、曾柏翰當知被告丙○○、乙○○
    及另2 名男子隨身攜帶西瓜刀及球棒各2 支前往該汽車旅館
    207 號房，必能知悉與告訴人一旦有所衝突，其等出於互毆
    或教訓，不免會造成告訴人受傷之結果，且其等於告訴人遭
    攻擊時仍未離開，業如前述，則其二人雖無殺害告訴人之犯
    意，然至少係出於與被告丙○○、乙○○及另2 名男子共同傷害
    告訴人之犯意聯絡甚明。
  ⒊至於公訴意旨雖認林○潼與被告丙○○、乙○○亦同具殺人之犯意
    聯絡，惟林○潼係受到告訴人之冒犯而為求援，其當下應非
    能預見被告丙○○、乙○○及身分不詳之男子2 人會攜帶西瓜刀
    、球棒各2 支到場，致證人甲○○於死或傷，僅希望自身能平
    安脫身，且於被告丙○○等人進房後，一連串事件發展為其始
    料未及，是公訴意旨容有誤會。
  ㈣被告丙○○之辯護人固為其辯以，依本件事發之緣由，被告當
    丙○○僅有教訓傷害之意思，且因告訴人當時施用毒品神智不
    清，且於房內狹小空間之情況下，為壓制告訴人，而難免下
    手過重云云。惟素昧平生，因偶發之細故紛爭而起殺意者，
    亦非罕見；況以被告丙○○等人具有人數上之優勢，若僅為單
    純壓制告訴人，有何持刀、球棍攻擊之必要，甚被告丙○○於
    本院審理時亦供稱，其當日持西瓜刀砍告訴人時，係有想到
    可能因此造成告訴人傷重死亡等語以觀（本院卷第170 頁）
    ，足見被告丙○○有縱告訴人死亡，亦不違背其本意之殺人不
    確定故意，非僅基於教訓、傷害告訴人之意圖甚明，被告人
    前揭所指，核屬無稽。又被告2人與告訴人並無怨隙，本案
    係肇因林○潼向李文瑜求援，李文瑜始邀約適在場之被告2人
    共同前往，係事出突然；且被告2人見告訴人傷重即行離去
    ，未繼續毆打無反擊能力之告訴人，尚難認被告等有殺人之
    直接故意，附此敘明。
  ㈤被告丙○○、乙○○固均稱，其等有聯絡汽車旅館櫃檯人員，請
    其呼叫救護車，惟被告2 人該等陳述，核屬不實，分述如下
    ：
  ⒈證人黃前欣於警詢時證稱：我於104 年1 月間是在歐遊汽車
    旅館擔任主任，並兼任櫃台之工作。207 號房登記入住的時
    間為104年1月19日下午5時56分，登記共5人，但實際入住之
    人數我不清楚，因登記時間快到，我請房務人員葉志恆去查
    看情形，我當時是在櫃台利用遙控的方式打開1 樓之鐵捲門
    ，葉志恆進入房內後，向我回報告訴人全身是血，我就立即
    叫救護車，接著警方也到現場等語（少連偵字卷一第66頁）
    。
  ⒉證人葉志恆於警詢時證稱：我是在歐遊汽車旅館擔任房務人
    員。我在104年1月20日凌晨5 時30分許有到207號房內，是
    因該房住宿時間到期，主任黃前欣有先打電話至207號房確
    認，但該房沒有接電話，因此主任請我去確認情況，主任先
    打開1 樓停車處的門，我進入後搭電梯到207號房外，我先
    敲門，但房內都沒回應，我自行開門發現門沒鎖，我走進房
    間時，就看到1 人全身是血，房內也有大量血跡，我趕緊向
    主任回報，請主任叫救護車等語（少連偵字卷一第63頁）。
  ⒊審酌證人黃前欣、葉志恆僅係就前開親身經歷、見聞而為陳
    述，復與本案毫無利害關係，豈有恣意為不實、捏虛為何呼
    叫救護車緣由之必要，且其等所證情節互核相符，更與卷附
    報案紀錄所彰顯報案者係持歐遊公司之電話報案乙節吻合（
    本院卷第136 頁），足徵證人黃前欣、葉志恆所證非虛，則
    本件係因退房時間即將屆至，經汽車旅館人員電話聯繫無著
    ，遂前往察看，因而呼叫救護車之情，即堪認定。
  ⒋至被告乙○○、丙○○均陳稱，在場的人有請櫃台呼叫救護車云
    云。遑論被告乙○○、丙○○為卸免、減輕責任，已具虛構呼叫
    救護車乙事之強烈動機；復被告2 人所陳情節顯與證人黃前
    欣、葉志恆證述不一，況若確有與其等一同在場之人聯繫櫃
    台呼叫救護車，被告乙○○豈會不知為何人，然徵諸被告乙○○
    歷次所陳，均未提及有何在場之人聯繫救護車之情，其反虛
    構其打電話聯繫曾柏翰，請其代為報警之詞。另被告丙○○於
    原審審理時固稱：我們當時回房間打電話請櫃檯叫救護車，
    當時在場的7、8人中，有的人有叫救護車的意思，有的人沒
    有，其中我、被告乙○○、李文瑜、曾柏翰有要叫救護車的意
    思云云（原審卷二第127頁）。審酌被告丙○○前開所陳，苟
    為實情，豈不等同被告2人與曾柏翰、李文瑜於案發後，係
    有一同討論是否請櫃檯叫救護車，且其等均贊同此事，惟參
    照被告丙○○歷次所陳情節以觀，未見其提及上情；另稽之證
    人李文瑜於偵訊時所證情節，其就前情隻言未提，反稱其不
    清楚何人報警等語明確（少連偵字卷二第39頁）；復曾柏翰
    於警詢時亦稱，其不清楚何人叫救護車等語（少連偵字卷一
    第8頁反面），該等情狀俱與被告丙○○所陳之情相悖，礙難
    採信。至曾柏翰於207號房離去時，固有叫證人陳宗泰呼叫
    救護車，已於前述，惟細繹證人陳宗泰所證情節，亦僅為曾
    柏翰單方向其表示，而與被告丙○○、乙○○無涉，且與被告2
    人所辯，係聯繫櫃檯人員呼叫救護車之情迥異；甚證人陳宗
    泰亦明確陳稱，其該日受到驚嚇，隨即自行離去，因整個人
    傻掉而忘記請櫃檯叫救護車等語明確（少連偵字卷一第55頁
    ），自無採為被告丙○○、乙○○有利之論據。
  ⒌至被告乙○○之辯護人固為其辯以，依卷內之資料，可見於104
     年1 月19日207號房是住宿，則以一般住房而言，應係於中
    午時分退房，豈會在凌晨5 時許退房，可知確為被告乙○○等
    人請友人聯繫櫃檯人員云云。參照卷附之歐遊中班交班報表
    所示（少連偵卷一第104 頁背面），可知207號房係於1月19
    日下午5 時56分許進房住宿，惟審酌汽車旅館之經營模式，
    本即與一般飯店不同，且現行旅宿業者，亦時有以入住之時
    間計算費用之方式經營，復依207 號房入房至證人葉志恆、
    黃前欣所陳退房之期間，約略為12小時，此情亦與汽車旅館
    經營模式無悖，辯護人前揭所指，顯屬無稽。末以，被告乙○○、丙○○之辯護人，為被告2人辯以，以其等請櫃檯呼叫救
    護車，足證並無殺人之犯意；另被告乙○○之辯護人另辯稱，
    依被告乙○○參與呼叫救護車之舉，應有準中止犯之適用云云
    ，惟被告乙○○、丙○○均未有參與呼叫救護車之舉，已於前述
    ，是辯護人前揭所陳，核屬無據。
三、從而，被告丙○○、柯欣呈前揭辯詞俱不足採，被告2人犯行
    ，事證明確，洵堪認定，應依法論科。至被告乙○○雖聲請傳
    喚告訴人、證人陳宗泰到庭作證，然告訴人及證人陳宗泰已
    於原審審理中傳喚到庭，經交互詰問而為證述，自無重複傳
    喚之必要，附此說明。
四、論罪：
  ㈠核被告丙○○、乙○○所為，均係犯刑法第271 條第2 項、
    第1 項之殺人未遂罪。 
  ㈡按殺人行為之傷害事實，除其先祇有傷害人之故意，嗣後始
    另行起意殺人者應併合論罪外，當然吸收於殺人行為之內。
    倘行為人初基於傷害被害人之犯意而實施傷害，復於實施傷
    害中轉為殺人之犯意，則其殺意已起於傷害之時，繼續傷害
    動作以促成死亡之結果，其前之傷害行為，不過為殺人行為
    之一部，不另犯傷害罪名。查被告丙○○、乙○○原係基於傷害
    之犯意，嗣於毆擊過程中，已可預見依其等所持兇器之種類
    、攻擊之手段、部位、次數等，可能造成告訴人死亡之結果
    ，仍不罷手，自此升高為縱告訴人因而傷重死亡亦不違背本
    意之不確定殺人故意而為，揆諸前揭說明，其等先前之傷害
    行為，即屬殺人行為之一部，不另論傷害罪。
  ㈢被告丙○○、乙○○及另2 名真實姓名、年籍不詳之成年男子，
    就前揭犯行係有犯意聯絡及行為分擔，為共同正犯。
  ㈣被告丙○○、乙○○已著手於殺人犯行之實施，幸告訴人未
    生死亡結果，其等犯罪尚屬未遂，爰依刑法第25條第2 項之
    規定按既遂犯之刑度減輕其刑。 
  ㈤按刑法第47條第1 項規定：受徒刑之執行完畢，或一部之執
    行而赦免後，5 年以內故意再犯有期徒刑以上之罪者，為累
    犯，加重本刑至2分之1。主要著眼於犯罪行為人前既已受自
    由刑之執行，自當知所悔改，如執行完畢未久，又再故意犯
    罪，足見其對於刑罰反應力薄弱，故必須再延長其矯正期間
    ，藉此協助其重返社會，同時亦兼顧防衛的效果。惟對於刑
    法第47條第1 項規定，若不分情節，基於累犯者有其特別惡
    性及對刑罰反應力薄弱等立法理由，一律加重最低本刑，於
    不符合刑法第59條所定要件之情形下，致生行為人所受之刑
    罰超過其所應負擔罪責之個案，其人身自由因此遭受過苛之
    侵害部分，對人民受憲法第8 條保障之人身自由所為限制，
    不符憲法罪刑相當原則，牴觸憲法第23條比例原則，業經司
    法院釋字第775 號解釋在案。為避免發生上述罪刑不相當之
    情形，法院就該個案應依本解釋意旨，裁量是否加重最低本
    刑。至如何能避免發生「罪刑不相當」之情形，自應審酌犯
    罪行為人之前、後案之犯罪類型、行為態樣是否相同或類似
    ；前案執行完畢與後案發生之時間相距長短；前案是故意或
    過失所犯；前案執行是入監執行完畢，抑或易科罰金或易服
    社會勞動而視為執行完畢；前、後案對於他人生命、身體、
    財產等法益侵害情形如何等具體個案各種因素，再兼衡後案
    犯罪之動機、目的、計畫、犯罪行為人之年齡、性格、生長
    環境、學識、經歷、反省態度等情綜合判斷，以觀其有無特
    別惡性或對刑罰反應力薄弱而決定是否依累犯規定加重最低
    本刑（最高法院108年度台非字第176號判決參照）。查
    被告乙○○前因妨害性自主罪，經原審法院以102年度審侵訴
    字第70號判決判處有期徒刑5 月確定，於103 年9 月24日執
    行完畢，有本院被告前案紀錄表附卷可按（本院卷第74、77
    頁），其於受有期徒刑執行完畢後5 年以內，故意再犯本案
    殺人未遂有期徒刑以上之罪，為累犯，惟審酌構成累犯之前
    案係妨害性自主罪，本案為殺人未遂罪，二者罪質、保護之
    法益迥然有別，難認其本件再犯，係有特別惡性，抑或對於
    刑罰之反應力薄弱，而有加重刑度之必要，認本案無依累犯
    規定加重其最低本刑之必要。至最高刑度除死刑、無期徒刑
    外，仍應依法加重，並先加後減。
五、原審以被告乙○○、丙○○罪證明確，適用刑法第271條第2項、
    第1項、第25條、第28條規定，審酌被告丙○○、乙○○均與告
    訴人素無恩怨細故，係因告訴人施用不明毒品後企圖對林○
    潼為冒犯之舉，而起意共同傷害告訴人，嗣於告訴人揮打被
    告李文瑜後，被告丙○○、乙○○及另2 名男子為逞一時怒氣，
    提昇為殺人之不確定故意，接續以刀刃鋒利之西瓜刀、質地
    堅硬之球棒攻擊告訴人上開身體部位，均足認其二人自制力
    欠佳，法治觀念薄弱，致告訴人傷勢嚴重，未來會面臨右眼
    功能喪失、左手背感覺異常等對告訴人日常一般作息及未來
    後續生活產生重大影響，而造成告訴人莫大之痛苦，所為實
    值非難，惟念被告丙○○坦承部分客觀行為，然被告乙○○猶避
    重就輕，並無悔意，兼衡被告丙○○、乙○○各自犯罪之動機、
    目的、手段、智識程度、犯罪分工、生活狀況、告訴人所受
    傷勢，被告乙○○與告訴人達成和解並賠償損害，已獲告訴人
    原諒，被告丙○○未與告訴人和解等一切情狀，分別就被告乙○○、丙○○量處有期徒刑5年2月、5年6月。並說明：未扣案之
    西瓜刀、球棒各2 支，雖係被告丙○○、乙○○供本案犯罪所用
    之物，惟均無證據證明屬被告丙○○、乙○○或其他共犯所有，
    亦非違禁物，自不宣告沒收。核其認事用法俱無違誤，量刑
    尚屬允當。被告乙○○、丙○○上訴猶執前詞否認犯行，要無可
    採，已如前述，是被告2人上訴，俱無理由，應予駁回。
據上論斷，應依刑事訴訟法第368條，判決如主文。
本案經檢察官陳佳秀到庭執行職務。      
中    華    民    國   109    年    2     月    19    日
                  刑事第二十五庭審判長法  官  宋松璟
                                      法  官  黃翰義
                                      法  官  陳彥年
以上正本證明與原本無異。
如不服本判決，應於收受送達後20日內向本院提出上訴書狀，其
未敘述上訴之理由者並得於提起上訴後20日內向本院補提理由書
（均須按他造當事人之人數附繕本）「切勿逕送上級法院」。
                                      書記官  彭秀玉 
中    華    民    國    109   年    2     月    19    日